【裁判字號】    90,上訴,1232
【裁判日期】    901204
【裁判案由】    偽造貨幣
【裁判全文】
臺灣高等法院臺南分院刑事判決            九十年度上訴字第一二三二號     Ｃ
      上  訴  人
      即  被  告  乙  ○  ○
      選任辯護人  王  成  彬
右上訴人因偽造貨幣案件，不服臺灣臺南地方法院九十年度訴字第七二三號中華民國
九十年七月十七日第一審判決（起訴案號：臺灣臺南地方法院檢察署九十年度偵字第
六○三九號），提起上訴，本院判決如左：
      主      文
原判決撤銷。
乙○○連續行使偽造之紙幣，處有期徒刑參年貳月。
偽造之面額新台幣壹仟元紙鈔玖張，面額新台幣伍佰元紙鈔壹佰零伍張均沒收。
      事      實
一、乙○○因缺錢花用，乃於民國九十年三月間某日，自中華日報閱報後得知有「錢
    換錢」之廣告，乃與自稱為「劉先生」之男子（已由檢察官飭警方查處後具報偵
    辦）約好地點後，在台南市○○路某處，以一比五之比率即支付新台幣一萬五千
    元予劉先生，購入面額計七萬五千元之偽造新台幣紙鈔，乙○○購入後，明知購
    入係偽造之紙鈔，即基於概括之犯意連續在台南縣、市之雜貨店、檳榔攤等處購
    物行使偽造紙鈔，以換取真鈔。嗣於九十年五月二十四日下午一時四十分許，經
    警持臺灣臺南地方法院檢察署檢察官核發搜索票至台南市○○路○段六０一號三
    樓之四執行搜索，當場扣得乙○○持有剩下尚未花用之偽造新台幣（下同）面額
    一千元紙鈔九張、面額五百元紙鈔一百零五張。
二、案經高雄縣警察局岡山分局報請臺灣臺南地方法院檢察署檢察官偵查起訴。
      理      由
一、訊據上訴人即被告乙○○固坦承有以新台幣一萬五千元之真鈔，以一比五之比率
    換取七萬五千元之偽造新台幣紙鈔之事實，惟矢口否認有行使偽造之紙幣之犯行
    ，辯稱：伊今年二月初見報紙分類廣告，於今年三月初向劉姓男子購入紙鈔，當
    時因心情緊張，且劉姓出售人有不容許仔細辨識，匆匆購入後，嗣發現偽幣粗糙
    ，不敢使用，期日一久，部分遺失，並非在超商、雜貨店、檳榔攤等處購物行使
    偽造紙鈔，以換取真鈔，否則如使用多次何以未被發現，且尚存六萬多元留存三
    個月之久？於警、偵訊中供稱有花用部分偽鈔係因緊張說錯了云云。
二、惟查：
（一）被告乙○○於九十年五月二十四日警訊時供承：「警方於九十年五月二十四日
      下午一時四十分許，在台南市○○路○段六０一號三樓之四，在我身上查獲有
      偽造新台幣面額一千元紙鈔九張、面額五百元紙鈔一百零五張」、「我是由報
      紙分類廣告，向人購買而來，帶至前開地點給朋友看」、「我是由九十年三月
      份之中華日報分類廣告，向一位劉先生以行動電話連絡，在台南市○○路購得
      」、「我用新台幣一萬五千元以一比五方式向劉先生換取偽鈔七萬五千元，共
      換一次」、「餘應有一萬三千五百元我均於台南縣、市各地之雜貨店、檳榔店
      以買東西換真鈔方式用掉」、「我持偽鈔至查獲地是要給朋友甲○○看，是甲
      ○○向我說要看偽鈔」等語；復於同日移送檢察署檢察官訊問時亦供稱：「警
      察搜索到之偽鈔是我的」、「該偽鈔是我看報紙向一位劉先生約在健康路買的
      」、「以一萬多元買七萬五千元假鈔」、「我用了一萬多元，都拿偽鈔去檳榔
      攤、雜貨店買東西，找真鈔」等語（見偵查卷第五頁背面、第六頁）；復於九
      十年六月十二日原審調查期日到庭供稱：「對起訴書之犯罪事實沒意見，我是
      看報紙取買偽鈔」、「在警偵訊所述均實在」等語（見原審卷第六頁）。依前
      開被告於警訊、偵查中及原審調查時均自白被告有如右揭事實之犯行，復有為
      警當場查獲扣案之被告持有剩下尚未花用之偽造新台幣面額一千元紙鈔九張、
      面額五百元紙鈔一百零五張，及有扣押證明筆錄一紙及現場照片影本四幀在警
      局卷可稽，則被告於前開自白核與事實相符，應堪採信。
（二）被告於本院審理時辯稱：購入後，嗣發現偽幣粗糙，不敢使用，期日一久，部
      分遺失，並非在超商、雜貨店、檳榔攤等處購物行使偽造紙鈔，以換取真鈔云
      云，核與被告於原審審理時辯稱：將該些偽鈔購入後，隨即丟棄部分，並未花
      用云云（見原審卷第三十六頁），先後所述「丟棄」與「遺失」不符，亦與警
      訊、偵查中及原審調查時之前開供述不符。查被告購買偽鈔若見該偽鈔品質甚
      差無法蒙混，而不花用將之丟棄，必會全部丟棄，端無僅丟棄部分偽鈔之理。
      且被告購買偽鈔之目的既係在花用，且其花費一萬伍仟元購買偽鈔，焉有於購
      入後自認倒楣，完全不花用之可能？又所購入之偽鈔既放在一起，如係遺失應
      全部遺失，焉僅部分遺失之理？而被告不僅於警訊中自承未扣案之其餘偽鈔係
      向商店購買物品花用完畢，於偵查中亦為相同陳述，於原審調查時亦供稱於警
      、偵訊所述實在，已見前述，更足證其警訊、偵查中之陳述為可信。其於原審
      審理時改稱未扣案之偽鈔係遭之丟棄云云，於本院審理時改稱係「遺失」云云
      ，與經驗論理法則不符，顯非可採。
（三）被告辯護人辯稱警方未查獲被告何時、何地向那家雜貨店或檳榔攤，使用多少
      偽鈔，購買多少東西及換多少真鈔，而以一萬三千五百元購買雜貨或檳榔攤買
      貨，其次數不少何以未被發現，且尚存六萬多元留存三個月之久？是以證明被
      告未曾使用購入之真鈔云云。惟查被告於警、偵訊前開所述，被告於購入時即
      已知係偽鈔，則其行使該偽鈔時依常情應係至遠處彼此不認識之人購物，於出
      售人未詳查係偽鈔而找真鈔時，被告應即匆匆而去。又所換取之偽鈔其中較舊
      之偽鈔，若行使之，於交易時間短暫之場合，相對人若不加辨識，仍有被騙之
      可能，而被告明知偽鈔而行使，自係謹慎趁機行使，而不被發覺，及已歷三月
      尚未行使完畢，自屬無違常情。故被告其警、偵訊中陳述，其已將部分偽鈔趁
      機花用，顯係合常理，應屬可信。
（四）再該扣案之紙幣確係偽鈔，係舊版新台幣一千元及五百元券，其紙質與真鈔有
      異，印刷墨色濃淡不一，字體較不清楚，紙質似一般印表紙，觸感與真鈔顯有
      不同，業經原審及本院審理時當庭履勘屬實。復經本院將扣案之紙幣送鑑定結
      果認：均屬偽鈔，該批一千元偽鈔均以採色雷射輸出（含採色影印）方式仿印
      ，紙質與真鈔不同，無安全線，水印以雷射輸出方式仿製；該批五百元偽鈔均
      以採色雷射輸出（含採色影印）方式仿印，紙質與真鈔不同，無安全線，部分
      水印以雷射輸出方式仿製等語，亦有中央銀行發行局九十年十一月十九日（九
      ○）台央發字第○三○○五九八四九號函在卷可佐，足證被告所換取之紙幣確
      係偽鈔無訛。被告於警、偵訊時即已坦承其換取之紙幣係偽鈔，惟於本院審理
      時辯稱係於購入後始知偽鈔云云，然查被告供承係以一比五之比率即支付真鈔
      一萬五千元換面額計七萬五千元即包括扣案偽造新台幣紙鈔，依常情及客觀情
      事，顯見被告於換取時即知以少數之真鈔換多數之偽鈔以供行使甚明，其於本
      院翻異前供，改稱係於購入後始知偽鈔云云，顯係事後卸責之飾詞。況證人即
      本件查獲之員警丙○○於本院到庭證稱：原來是到台南市○○路○段六０一號
      三樓之四執行搜索查槍械，甲○○有提到他的朋友有偽鈔，所以才請甲○○聯
      絡被告過來，因而查獲等語（見本院九十年九月二十五日訊問筆錄），核與被
      告於同日本院調查時供承：之前我就拿紙鈔給甲○○看過了，當天我去大同路
      是甲○○跟我說有朋友要看，我才拿紙鈔去的等語，及於警訊所供「我持偽鈔
      至查獲地是要給朋友甲○○看，是甲○○向我說要看偽鈔」等語相符。益足證
      被告早知所換取持有之紙鈔係偽鈔甚明。
（五）綜上所述，被告所辯顯係事後卸責飾詞，委無足採。本件事證已臻明確，被告
      之犯行應可認定。
三、核上訴人即被告乙○○所為，係犯刑法第一百九十六條第一項行使偽造紙幣罪。
    被告持用偽造之紙幣向被害人詐騙財物及真鈔，其行使偽造紙幣行為應包含詐欺
    性質，不另論以詐欺取財罪。其先後多次犯行，時間緊接，犯罪構成要件相同，
    顯係基於概括犯意反覆為之，應依連續犯之規定，論以一罪並加重其刑。
四、原審以被告罪證明確，因以論罪科刑固非無見。惟查原判決論罪法條漏未引用罰
    金罰緩提高標準條例第一條前段，尚有未洽；又本件扣案之偽鈔係舊版之千元及
    五百元紙鈔，原判決事實認定係新版紙鈔，與事實尚有不符，亦有未洽。被告上
    訴意旨否認犯罪，固無足採，惟原判決既有可議之處，自屬無為可維持，應由本
    院予以撤銷改判。爰審酌被告貪圖不法利益行使偽鈔，擾亂國家社會金融秩序危
    害至鉅等一切情狀，量處有期徒刑三年二月，以資懲儆。扣案之偽造新台幣面額
    一千元紙鈔九張及面額五百元者一百零五張，應依刑法第二百條宣告沒收之。
據上論斷，應依刑事訴訟法第三百六十九條第一項前段、第三百六十四條、第二百九
十九條第一項前段，刑法第五十六條、第一百九十六條第一項、第二百條，罰金罰緩
提高標準條例第一條前段，判決如主文。
本案經檢察官羅清溪到庭執行職務。
中    華    民    國      九十      年      十二      月      四        日
                                  臺灣高等法院臺南分院刑事第六庭
                                      審判長法官  楊    明    章
                                            法官  徐    宏    志
                                            法官  顏    基    典
右正本證明與原本無異。
如不服本判決，應於判決送達後十日內向本院提出上訴狀，其未敘述理由者並應於提
出上訴狀後十日內向本院補提理由書（應附繕本)。
                                      法院書記官  徐    瑞    清
中    華    民    國      九十      年      十二      月      四        日
附錄法條：
刑法第一百九六條第一項：行使偽造、變造之通用貨幣、紙幣、銀行券，或意圖供行
                        使之用而收集或交付於人者，處三年以上十年以下有期徒
                        刑，得併科五千元以下罰金。


司法院資訊處製作；財團法人民間司法改革基金會備份。
